【裁判字號】    99,易,1171
【裁判日期】    990521
【裁判案由】    竊盜等
【裁判全文】
臺灣臺中地方法院刑事判決              99年度易字第1171號
公  訴  人  臺灣臺中地方法院檢察署檢察官
被      告  乙○○
上列被告因竊盜等案件，經檢察官提起公訴（99年度偵字第2043
號），本院判決如下：
    主    文
乙○○犯妨害公務執行罪，累犯，處有期徒刑肆月，如易科罰金
，以新臺幣壹仟元折算壹日。
乙○○被訴加重竊盜罪部分，公訴不受理。
    犯罪事實
一、乙○○前因犯施用毒品及傷害等案件，經法院分別判刑確定
    、減刑、合併定其應執行刑、假釋付保護管束及撤銷假釋執
    行殘刑後，甫於民國97年12月26日執行完畢。詎其仍不知悔
    改，因缺錢花用，竟意圖為自己不法之所有，於99年1月15
    日15時50分許，前往其外祖母甲○○位於臺中縣后里鄉公館
    村尾社庄45號住處外，持不詳器物（是否客觀上足供兇器使
    用不明）打破該處大門鋁門窗玻璃，藉以進入甲○○住處後
    ，在屋內翻找竊得甲○○所有之紅包袋5個（竊盜部分經甲○○撤回告訴；毀損及無故侵入住宅部分未據告訴）。乙○○於犯罪之際，適為乙○○的嬸嬸張淑娟發現並報警處理，
    經臺中縣警察局大甲分局泰安派出所副所長丙○○於同日16
    時4分許接獲報案後，旋即抵達現場，並進入甲○○上開住
    處內查看，丙○○眼見乙○○仍在翻箱倒櫃中，遂立即出言
    制止，詎乙○○竟基於傷害及妨害公務之犯意，一再徒手向
    丙○○作勢為肢體攻擊，使丙○○節節退至甲○○上開住處
    外，迨丙○○欲使用無線電請求警力支援時，乙○○隨即舉
    起右拳揮打至丙○○之左臉頰，並持續對丙○○為拳打腳踢
    之肢體攻擊，乙○○即以上開強暴方式，妨害丙○○依法執
    行逮捕現行犯及制止犯罪之職務，直至乙○○再度向丙○○
    踹踢，而丙○○藉勢搏倒制伏乙○○時，二人因重心不穩不
    慎雙雙跌落田邊水溝，乙○○始停止對丙○○之強暴行為，
    而丙○○因乙○○上開強暴行為，受有右胸部挫傷、壓痛、
    右手掌擦傷及左下腿擦傷等傷害（傷害部分未據告訴）。
二、案經臺中縣警察局大甲分局報請臺灣臺中地方法院檢察署檢
    察官偵查起訴。
    理    由
壹、證據能力之說明：
    按被告以外之人（包括證人、鑑定人、告訴人、被害人及共
    同被告等）於審判外之陳述雖不符刑事訴訟法第159條之1至
    之4等4條之規定，而經當事人於審判程序同意作為證據，法
    院審酌該言詞陳述或書面陳述作成時之情況，認為適當者，
    亦得為證據；當事人、代理人或辯護人於法院調查證據時，
    知有刑事訴訟法第159條第1項不得為證據之情形，而未於言
    詞辯論終結前聲明異議者，視為有前項之同意，同法第159
    條之5定有明文。立法意旨在於傳聞證據未經當事人之反對
    詰問予以核實，原則上先予排除。惟若當事人已放棄反對詰
    問權，於審判程序中表明同意該等傳聞證據可作為證據；或
    於言詞辯論終結前未聲明異議，基於尊重當事人對傳聞證據
    之處分權，及證據資料愈豐富，愈有助於真實發見之理念，
    且強化言詞辯論主義，使訴訟程序得以順暢進行，上開傳聞
    證據亦均具有證據能力。查檢察官及被告對於本案卷內之相
    關供述證據及文書卷證資料之證據能力，均未就有合於刑事
    訴訟法第159條第1項不得為證據之情形於本院言詞辯論終結
    前聲明異議，且上述證人之證述、文書卷證資料亦經本院於
    審理期日逐一提示、朗讀，並告以要旨，本院復審酌相關證
    人證述筆錄製成、文書卷證資料取得，並無證據顯示有何違
    背程序規定情事，依據上述之說明，應具有證據能力。
貳、被告乙○○被訴妨害公務執行之犯行部分：
一、認定犯罪事實之依據：
（一）訊據被告乙○○固不否認犯罪事實欄一所載之全部客觀事
      實，惟矢口否認有何妨害公務之故意，辯稱：伊當天喝醉
      酒，不省人事，不知道前往現場處理的證人丙○○是員警
      云云。惟查，上開犯罪事實，業經證人丙○○於本院審理
      時到庭具結證述綦詳（詳本院卷第28至29頁），復經證人
      甲○○、張淑娟於警詢中證述明確（詳警卷第6至8頁、第
      9至10頁；本院卷第20至25頁），並有證人甲○○所出具
      之贓物認領保管單、證人丙○○所提出之驗傷診斷書各1
      紙、證人丙○○受有外傷及案發現場照片共8幀等在卷可
      佐（詳警卷第13、17、18至21頁）。
（二）查被告乙○○雖以前詞置辯，且被告於同日17時32分為警
      施以呼氣中酒精濃度測定時，其呼氣中酒精濃度達0.74mg
      /l，固有臺中縣警察局當事人酒精測定紀錄表1份在卷可
      按（詳警卷第22頁），然核諸證人丙○○於本院審理時所
      具結證稱：「（問：可否描述現場處理的情形？）我當天
      16時4分接到值班員警通報，在上開地址有人打破民宅玻
      璃窗入內行竊，我就前往現場處理，到現場時，我是穿著
      警察制服開巡邏車前往，當我抵達該處，大門玻璃已碎裂
      散落地上，我就往內查看，發現被告乙○○正在告訴人甲○○房內翻箱倒櫃，我就向被告表示我是警察的身分，並
      赫止他繼續翻箱倒櫃，被告就開始破口大罵，並有作勢徒
      手要攻擊我的傾向，我就退到大門外，準備請求支援，被
      告乙○○一直緊追在後，跟我一起到大門外，我就一直向
      被告表明我是警察，叫被告不要輕舉妄動，當我拿起無線
      電要請求支援時，他就用右拳揮向我左臉頰，打到我的左
      臉頰，我本能反應將他的手撥開，被告一直有手腳並用要
      對我身體攻擊，我一直後退，後來被告又要用腿踢我時，
      我也準備將他搏倒制伏，但不慎二人都雙雙掉落田裡...
      （問：你當天前往現場時，你所穿著的制服是否如同警卷
      P18-20照片所示？）是。」、「（問：在你當天下午4時
      許，前往現場與被告對峙的情形，依你觀察，被告當時的
      精神狀況如何？）當天抵達現場時，屋內有濃濃的酒味，
      顯示被告有喝酒，但我向被告表明身分時，被告還有回嘴
      說：『警察有什麼了不起』等語，我一再表明我是警察，
      叫被告不要罵我，被告還是一直對我破口大罵，被告當時
      行走步伐穩健，並沒有顛跛的情形。」等情節（詳本院卷
      第28頁背面至第29頁），再佐以證人張淑娟於警詢時所證
      稱：「他（按即被告乙○○）從（甲○○的）屋內出來後
      ，就一邊走一邊將手中的紅包袋撕開，看看紅包袋中有無
      金錢，撕完後他又進入我婆婆（按即甲○○）的家裡面，
      這時警察就來了」等語（詳警卷第6頁），足徵被告乙○○於案發當時，尚能明確辨別、確認所竊得紅包袋內究竟
      有無現金後，甚且再度折返回證人甲○○住處繼續行竊，
      而證人丙○○係駕駛員警巡邏車並身著警察制服前往案發
      現場，被告乙○○於過程中並與證人丙○○多次對話，其
      行走步伐穩健，亦無踉蹌顛簸等情形，是以縱令被告乙○○於本案發生時，確有服用酒類之情形，但本案尚無證據
      證明被告乙○○已因服用酒類而喪失或減低辨識其行為違
      法或欠缺依其辨識而行為之能力，故本案並不合於刑法第
      19條第1、2項之規定甚明。再依據證人丙○○於本院審理
      時所證稱：「（問：就你轄區任職經驗，被告乙○○過去
      有無發生類似情況？）在本案之前，被告也曾經酒後到他
      舅舅家去大吵大鬧要錢，該次也有報案，但那次員警抵達
      現場時，被告已經離去，後來因為他舅舅不願追究，後來
      案子就不了了之。」等語（詳本院卷第29頁），並佐以證
      人甲○○於警詢時所稱：「平時我外孫（按即被告乙○○
      ）有喝酒或酒醉後都會跑來跟我要錢，並大聲叫囂以三字
      經罵我」等情（詳本院卷第22頁），顯見被告經常性於飲
      用酒類後前往親友處索錢滋事，甚至已有員警前往現場處
      理之前例，是被告對於其酒後之行為表現，顯然知之甚詳
      ，卻仍藉酒後而犯本案，縱令被告於本案發生時，有何因
      為服用酒類而減低其行為能力，惟依刑法第19條第3項之
      規定，亦無減輕其刑之餘地，併予敘明。
（三）綜上所述，被告上揭辯解顯不足採，其上開妨害公務執行
      之犯行，罪證業臻明確，洵堪認定，應依法論科。
二、論罪科刑部分：
    核被告乙○○所為，係犯刑法第135條第1項之妨害公務執行
    罪。查被告乙○○前因犯施用毒品及傷害等案件，經法院分
    別判行確定、減刑、合併定其應執行刑、假釋付保護管束及
    撤銷假釋執行殘刑後，甫於97年12月26日執行完畢，有臺灣
    高等法院被告前案紀錄表在卷可參，其於有期徒刑執行完畢
    ，五年以內故意再犯本件有期徒刑以上之罪，為累犯，應依
    刑法第47條第1項之規定加重其刑。爰審酌被告有多次犯罪
    前科之品行（參卷附臺灣高等法院被告前案紀錄表）、國中
    畢業之智識程度、經濟勉強之生活狀況（詳警卷第1頁被告
    警詢筆錄受詢問人資料），犯罪動機、手段、所得與所生危
    害，暨犯後態度等一切情狀，量處如主文所示之刑，並諭知
    易科罰金之折算標準。
參、被告乙○○被訴加重竊盜部分：
一、公訴意旨略以：被告乙○○如前述犯罪事實欄一所載竊取證
    人甲○○紅包袋部分之行為，另涉犯刑法第321條第1項第2
    款之加重竊盜罪嫌。
二、按告訴乃論之罪，告訴人於第一審辯論終結前，得撤回其告
    訴；又告訴經撤回者，應諭知不受理之判決，刑事訴訟法第
    238條第1項、第303條第3款定有明文。查本件告訴人甲○○
    為被告乙○○之外祖母，屬二親等之直系血親，而告訴人甲○○告訴被告乙○○竊盜案件，檢察官認被告係犯刑法第32
    1條第1項之罪，依同法第324條第2項規定，須告訴乃論。茲
    據告訴人甲○○於99年5月21日本院審理時，當庭撤回其告
    訴（詳本院卷第28、32頁），依照上開說明，本案就被告乙○○被訴加重竊盜部分，即應為諭知不受理之判決。
肆、據上論斷，應依刑事訴訟法第299條第1項前段、第303條第3
    款，刑法第135條第1項、第47條第1項、第41條第1項前段，
    刑法施行法第1條之1第1項、第2項前段，判決如主文。
本案經檢察官丁○○到庭執行職務
中    華    民    國    99    年    5     月    21    日
                刑事第十三庭  法  官  廖慧如
以上正本證明與原本無異。
如不服本判決，應於收受判決後10日內向本院提出上訴書狀，並
應敘述具體理由；其未敘述上訴理由者，應於上訴期間屆滿後20
日內向本院補提理由書（均須按他造當事人之人數附繕本）「切
勿逕送上級法院」。
                              書記官  張宏清
中    華    民    國    99    年    5     月    21    日
附錄本案論罪科刑法條
刑法第135條第1項
對於公務員依法執行職務時，施強暴脅迫者，處三年以下有期徒
刑、拘役或三百元以下罰金。

司法院資訊處製作；財團法人民間司法改革基金會備份。
